最高法院刑事判決　　　　　　九十四年度台上字第四０六三號
　　上　訴　人　甲○○
　　　　　　　　　　　　之2號.
　　　　　　　　　　　　（現在台灣雲林第二監獄執行中）
上列上訴人因違反毒品危害防制條例案件，不服台灣高等法院台
南分院中華民國九十四年六月一日第二審更審判決（九十四年度
上更(二)字第一七一號，起訴案號：台灣雲林地方法院檢察署九十
二年度偵字第七三六號），提起上訴，本院判決如下：
    主　文
上訴駁回。
　　理　由
按刑事訴訟法第三百七十七條規定，上訴於第三審法院，非以判
決違背法令為理由，不得為之。是提起第三審上訴，應以原判決
違背法令為理由，係屬法定要件。如果上訴理由書狀並未依據卷
內訴訟資料，具體指摘原判決不適用何種法則或如何適用不當，
或所指摘原判決違法情事，顯與法律規定得為第三審上訴理由之
違法情形，不相適合時，均應認其上訴為違背法律上之程式，予
以駁回。本件上訴人甲○○上訴意旨略稱：(一)、施用毒品者最忌
吸毒過量，致有生命危險，故於以不同重量包裝毒品時，自應加
以標示，本件扣案第一級毒品海洛因經原審勘驗結果，在包裝上
有剪角者，重量均為０．三公克及０．四公克，其餘重量為０．
五公克、０．六公克或更多者，其包裝則無剪角，此為上訴人為
避免每次取用時發生錯誤，才以剪角作記號，原判決以扣案海洛
因包裝上有剪角，即據認上訴人有販賣意圖，自違論理法則。(二)
、原判決理由說明「縱係保留部分為供己施用，但若有他人欲購
買，亦會為賺取利潤，而先將之賣出，是扣案剪角部分之毒品亦
非完全單純是供被告等施用」，但其既認包裝未剪角部分係供上
訴人自己施用，何以又會在有人欲購買時將之出售？亦嫌理由矛
盾及不備。(三)、毒品施用者為明白所購入之毒品重量是否足夠，
常需使用電子秤秤其重量，且上訴人係與范文能、林貞哲（均已
判刑確定）一起購入海洛因均分，每次取用海洛因又為避免過量
，亦均需使用電子秤予以分裝，另為加入白糖稀釋海洛因，自需
研磨攪拌機，原判決以本件扣有電子秤、研磨攪拌機，及上訴人
買入海洛因加糖攪拌、稀釋，即認是為圖出售，並有認定事實未
憑證據之違誤。(四)、本件警員林嘉弘前往現場埋伏，是為逮捕通
緝犯范文能，當日下雨，見范文能頭戴鴨舌帽出來，就上前盤查
，因認不出而帶進屋內查驗身分，范文能在林貞哲房間外面，即
拿證件給林嘉弘查驗，當場並自承為范文能本人，林嘉弘既已確
定身分，自無權再搜索上訴人、林貞哲之房間，惟林嘉弘竟以屋
內有人跑動，而開啟上訴人、林貞哲之房門，更命渠二人打開置
於床上之小皮包，進而發現皮包裡面都是毒品，其搜索顯然違反
刑事訴訟法第一百二十八條規定，且因嗣後未於三日內陳報法院
及檢察官，亦不符合逕行搜索之規定，如此扣得之證物，即為違
法取得之證據，依同法第一百三十一條第四項規定，不得作為審
判之證據，原判決認扣案之證物有證據能力，並採之為證，即屬
違背法令云云。
惟查：原判決綜合上訴人之供述，同案被告范文能、林貞哲之陳
述，證人林嘉弘之證詞，卷附法務部調查局鑑定函、照片，及扣
案之海洛因、電子秤、研磨攪拌機、分裝鏟、夾鍊袋、白糖等證
據，並參酌全案其餘卷證資料，本於事實審法院推理之作用，認
定上訴人有其事實欄所載之犯行，因而撤銷第一審關於上訴人部
分之不當科刑判決，改判仍論處上訴人共同意圖販賣而持有第一
級毒品（累犯）罪刑，已詳細說明其採證認事之理由。對上訴人
諉稱扣案之海洛因均係其與范文能、林貞哲合買欲供自己施用，
並無販賣之意圖云云；及范文能、林貞哲附和上訴人之說詞，如
何經查均與事實不符，不足採信，亦皆已詳加說明。而按認定犯
罪事實之證據，並不以直接證據為限，即綜合各種間接證據，本
於推理作用，為認定犯罪事實之基礎，如無違背一般經驗法則，
尚非法所不許。原判決係依憑：(一)、本案查獲經過，據警員林嘉
弘證稱：伊等接獲線報，到查獲地點埋伏，要抓通緝犯即范文能
，有一戴鴨舌帽之人從房屋出來，伊等過去盤查，該人看到就先
丟東西，轉身開門要回屋內，伊等聽到裡面有人跑動聲音，為控
制現場就先進去，經查驗身分後，發現范文能即是通緝犯，屋內
有二房間，上訴人、林貞哲在後面房間，房門沒關，桌上有針筒
、分裝袋等東西，上訴人、林貞哲中間有小皮包，乃請林貞哲打
開，裡面都是毒品等情，而上開過程，警員乃因在查獲住處外無
法確定通緝犯范文能之身分，且聽到該處所內有人跑動聲音，懷
疑真正范文能是否在處所內，隨即進入查看，與常理無悖，是警
員執行時主觀上並無故意違法搜索之意圖，而警員進入確定范文
能身分後，見上訴人、林貞哲在該處房間內，房內桌上有針筒、
分裝袋等物，始命林貞哲自行將皮包打開而發現毒品並加以查扣
，衡諸前開搜索過程違背法定程序之情節輕微，上訴人、林貞哲
、范文能（下稱上訴人等）並未受到強暴、脅迫或不法之強制力
，且販賣毒品（應為意圖販賣毒品而持有）對人民、社會、國家
之危害程度甚鉅，參照刑事訴訟法第一百三十一條第四項規定之
立法意旨及平衡被告人權保障暨公共利益等考量，認該搜索所取
得之證據應具證據能力。(二)、扣案之海洛因，或係范文能於警方
前往查緝時所丟棄，或係在屋內上訴人、林貞哲房間內所查獲，
且經送鑑定結果，以氣相層析質普圖及氰甲烷溶劑不溶物部分之
紅外線光譜圖分析，二者海洛因、乙醯可待因、單乙醯嗎啡及其
中所含雜質成分、種類、比例幾近相同，以及海洛因純度值亦相
近情況下，綜合研判二者極可能來自同一來源之海洛因，有法務
部調查局函可憑，並參酌上訴人等之供述，堪認扣案海洛因是上
訴人等共同持有。(三)、本件雖無證據足認上訴人等於購入海洛因
之初即有販賣之故意，但警方查獲本件時，在林貞哲之房間扣有
大夾鏈袋二十九個、小夾鏈袋六百七十三個、特小夾鏈袋五十個
、電子秤等一般販毒者用以秤重、分裝毒品所必備之物，且夾鏈
袋規格大小不同達三種之多，海洛因亦多達三十九包，並均已分
裝成大小不同重量，而０．三公克及０．四公克之包裝袋有去角
做記號，有照片附卷可稽，並經原審上訴審當庭勘驗屬實。上訴
人、林貞哲對何以扣案之海洛因包裝上有去角之記號，彼此供述
歧異，且上訴人供稱：剪角表示是自己要用云云，包裝上之剪角
記號顯係供作區別，以方便海洛因交易之用。況如扣案海洛因確
僅供上訴人等自己施用，實不須準備大量且大小不一之夾鏈袋，
亦無需將海洛因以不同重量加以分裝。再一般單純施用毒品之人
，為避免攜帶不便，及經警查獲時損失慘重，均少量購買足供短
期施用之毒品即可，亦不需購買研磨攪拌機，以增加成本支出及
將毒品攪拌、分裝造成毒品殘留之耗損，然上訴人等所持之海洛
因卻重達二十七．五公克，林貞哲竟又另行斥資購買研磨攪拌機
，足見上訴人等顯有持有上開大量海洛因以伺機販賣之意圖。又
依一般經營商業之經驗法則，縱係保留部分為供己施用，但若有
他人欲購買，亦會為賺取利潤，而先將之賣出，是扣案剪角部分
之毒品亦非全供上訴人等自行施用。(四)、上訴人等於偵查時均已
供陳其等被查獲前均無工作，可知上訴人等原係基於施用目的買
入海洛因後，因無職業致無收入，見販賣毒品有利可圖，而萌營
利意圖等理由及間接證據，本於推理作用，為認定上訴人原係販
入海洛因供己施用，嗣因無職業致無資力，乃意圖以電子秤等物
分裝所持有之海洛因伺機出售之基礎，其推論自無違背經驗、論
理法則或證據法則。又刑事訴訟法第一百五十八條之四規定除法
律另有規定外，實施刑事訴訟程序之公務員因違背法定程序取得
之證據，其有無證據能力之認定，應審酌人權保障及公共利益之
均衡維護；同法第一百三十一條第四項亦明定依同條第一、二項
之搜索執行未陳報法院者，法院得宣告所扣得之物，不得作為證
據，亦即就扣得證物是否有證據能力，法院仍有審酌權，故原判
決理由敘明本件搜索取得之證物得認其有證據能力，可採為證據
，於法亦無違誤。上訴意旨對原審之論斷，究有何違背經驗法則
或論理法則等違法情形，並未依據卷內資料為具體之指摘，徒以
自己主觀片面意見，對原審採證認事之適法職權行使，並已說明
之事項，漫加解說，據以指摘原判決違法，係以自己之說詞復為
單純之事實上爭辯，依首開說明，自非適法之第三審上訴理由。
其上訴違背法律上之程式，應予駁回。
據上論結，應依刑事訴訟法第三百九十五條前段，判決如主文。
中　　華　　民　　國　九十四　年　　七　　月　二十八　日
                      最高法院刑事第十二庭
                          審判長法官  謝　俊　雄
                                法官  陳　世　雄
                                法官  蘇　振　堂
                                法官  吳　信　銘
                                法官  徐　文　亮
      本件正本證明與原本無異
                                      書  記  官
中　　華　　民　　國　九十四　年　　七　　月　二十九　日
                                                Ａ
